臺灣臺北地方法院刑事判決
111年度訴更一字第1號
公  訴  人  臺灣臺北地方檢察署檢察官
被      告  李俊鵬



上列被告因詐欺等案件，經檢察官追加起訴（案號：110年度偵
字第5253號、第9594號、第18750號），由本院以110年度訴字第
983號判決後，臺灣臺北地方檢察署檢察官提起上訴，嗣經臺灣
高等法院以111年度上訴字第1833號判決撤銷發回更審，本院判
決如下：
    主  文
李俊鵬犯三人以上共同詐欺取財罪，貳罪，各處有期徒刑壹年貳
月。應執行有期徒刑壹年肆月。
    事  實
壹、李俊鵬與朱慧靜、羅天吏、李麗娟、戴諺麒（追加起訴書部
    分內容誤載為「戴諺麟」，應一律予以更正；朱慧靜、羅天
    吏、李麗娟、戴諺麒所涉犯行，均已經本院判處罪刑確定，
    以下簡稱朱慧靜等4人）、吳家安（到案後另行審結）及真
    實姓名年籍不詳暱稱為「皮卡丘」、「賤兔」、「木」等人
    共同意圖為自己不法的所有，基於3人以上共同詐欺取財、
    洗錢的犯意聯絡，共組電信詐欺車手集團，彼此間以通訊軟
    體互相聯繫，並由朱慧靜、羅天吏負責提領款項的車手，李
    麗娟擔任白天取款把風人員，戴諺麒、吳家安均負責收水(
    向車手收取贓款)，李俊鵬則擔任收水兼夜間取款把風人員
    。嗣由上述詐欺集團不詳成員，於如附表一、二所示的時間
    ，向所示之人（附表一、二的華建睿乃同一人）施以所示的
    詐術，致如附表所示之人均陷於錯誤，而匯款交付如附表一
    、二所示款項後，朱慧靜、羅天吏即依「皮卡丘」及詐欺集
    團不詳成員的指示，分別於如附表一、二所示的時間、地點
    ，提領所示的款項，並由李俊鵬負責把風，朱慧靜、羅天吏
    得手後，即將所提領贓款交給戴諺麒、吳家安，戴諺麒再依
    「賤兔」指示地點轉交款項，吳家安則轉交予李俊鵬，再將
    詐得款項繳回本案詐欺集團的上手，以此方式製造金流斷點
    ，致使檢警難以追查本案詐欺集團的犯罪所得，以完成整體
    詐欺行為，並分別取得依所繳回贓款一定比例的金額為報酬
    。其後如附表一、二所示之人發現受騙後報警處理，經警調
    閱自動櫃員機監視錄影器畫面後，始循線查悉上情。
貳、案經華建睿訴由臺北市政府警察局松山分局（以下簡稱松山
    分局）報告臺灣臺北地方檢察署檢察官偵查後追加起訴。
    理  由
壹、程序事項：
    刑事訴訟法第159條第1項、第159條之5分別規定：「被告以
    外之人於審判外之言詞或書面陳述，除法律有規定者外，不
    得作為證據」、「被告以外之人於審判外之陳述，雖不符前
    4條之規定，而經當事人於審判程序同意作為證據，法院審
    酌該言詞陳述或書面陳述作成時之情況，認為適當者，亦得
    為證據。當事人、代理人或辯護人於法院調查證據時，知有
    第159條第1項不得為證據之情形，而未於言詞辯論終結前聲
    明異議者，視為有前項之同意」。是以，本件據以認定被告
    李俊鵬犯罪事實有無而屬傳聞證據的證據資料，當事人於本
    院審判中均同意作為證據，本院審酌各該證據並沒有任何違
    反法定程序而取得的情形，也沒有顯不可信與不得作為證據
    的情況，因此認為適當，都認為有證據能力。
貳、本院認定被告犯罪事實所憑的證據與理由：
一、上述事實，已經李俊鵬於本院審理時都坦白承認，並有下列
    證據可以佐證，足以佐證他的自白可以採信：
　㈠華建睿、吳珮琪於警詢時的證述。
　㈡朱慧靜等4人於本院另案審理時的自白。
　㈢共犯吳家安於警詢時供稱：我有加入詐欺集團，擔任收水工
    作，於共犯羅天吏提款後，「木」會通知我向共犯羅天吏收
    款，再轉交予李俊鵬。
　㈣王家斌所申設華南商業銀行帳號000000000000號帳戶交易明
    細、林姿妏所申設中國信託商業銀行帳號0000000000000號
    帳戶交易明細。
　㈤華建睿、吳珮琪提出的自動櫃員機交易明細表、轉帳明細或
    銀行存摺明細。
　㈥ATM監視器錄影畫面翻拍照片。　　　
二、綜上所述，由前述證人證詞、各共犯的供稱及相關書證，足
    以佐證李俊鵬的自白可以採信。是以，本件事證明確，李俊
    鵬的犯行可以認定，應予以依法論科。　　
參、論罪科刑：
一、成立的罪名：
　㈠洗錢防制法第2條規定：「本法所稱洗錢，指下列行為：一、
    意圖掩飾或隱匿特定犯罪所得來源，或使他人逃避刑事追訴
    ，而移轉或變更特定犯罪所得。二、掩飾或隱匿特定犯罪所
    得之本質、來源、去向、所在、所有權、處分權或其他權益
    者。三、收受、持有或使用他人之特定犯罪所得。」在財產
    犯罪行為人利用人頭帳戶收取犯罪所得的情形，於被害人將
    款項匯入人頭帳戶之際，非但財產犯罪於焉完成，並因該款
    項進入形式上與犯罪行為人毫無關聯的人頭帳戶，以致於自
    資金移動軌跡觀之，難以查知是該犯罪的不法所得，即已形
    成金流斷點，發揮去化其與前置犯罪間聯結的作用，而此不
    啻為洗錢防制法，為實現其防阻不法利得誘發、滋養犯罪的
    規範目的所處罰的洗錢行為。從而利用人頭帳戶獲取犯罪所
    得，於款項匯入人頭帳戶之際，非但完成侵害被害人個人財
    產法益的詐欺取財行為，同時並完成侵害上述國家社會法益
    的洗錢行為；又倘行為人意圖掩飾或隱匿特定犯罪所得來源
    ，而將特定犯罪所得直接消費處分，甚或交予其他共同正犯
    ，或由共同正犯以虛假交易外觀掩飾不法金流移動，尚非單
    純犯罪後處分贓物的行為，亦應構成洗錢防制法第2條第1款
    或第2款之洗錢行為（最高法院109年度台上字第1676號判決
    同此意旨）。
　㈡本件李俊鵬所屬詐欺集團成員對如附表一、二所示被害人施
    用詐術後，使被害人陷於錯誤，將款項匯至詐欺集團指示的
    人頭帳戶，再由李俊鵬與朱慧靜等4人分別擔任車手、把風
    或負責「收水」人員，先持提款卡提領詐欺帳戶內的存款，
    再層層轉交而繳回詐欺集團的不詳上手，其目的乃在掩飾或
    隱匿上述錢財的來源，使詐欺集團得藉此方式躲避檢警經由
    金流追查上游成員，顯已製造金流的斷點，致無從或難以追
    查前揭犯罪所得，足以產生隱匿該犯罪所得去向的結果，李
    俊鵬等人既不知悉「皮卡丘」、「賤兔」、「木」的真實姓
    名及詐欺集團的上手為何人，主觀上對於他們自不認識的人
    頭帳戶提領詐欺款項，再將提領款項層層轉交的行為，將造
    成無從查知真正取得款項之人，亦無從查明款項的去向，自
    有所認識，卻仍依指示提領、交付款項，當有掩飾或隱匿詐
    欺犯罪所得去向的洗錢故意，參照上述規定及說明所示，即
    屬洗錢防制法第2條第2款所規範的洗錢行為。本院審核後，
    認定李俊鵬所為，是犯刑法第339條之4第1項第2款的三人以
    上共同犯詐欺取財及違反洗錢防制法第14條第1項的一般洗
    錢罪。
　㈢李俊鵬與朱慧靜等4人、吳家安、「皮卡丘」、「賤兔」、「
    木」及其他不詳詐欺集團成員間，就上述犯行，有犯意聯絡及行
    為分擔，應論以共同正犯。又李俊鵬所涉加重詐欺取財、違
    反洗錢防制法等罪間，乃一行為同時觸犯數罪名，為想像競
    合犯，應從一重的3人以上共同詐欺取財罪處斷。李俊鵬分
    就同一提款卡多次領款行為，客觀上都是各於密接的時間、
    在相同的地點所為，侵害的財產法益同一，主觀上也都是基
    於取得詐欺同一被害人受詐欺款項的單一目的，在刑法評價
    上應均視為數個舉動的接續施行，合為包括一行為予以評價
    ，應論以接續犯。
　㈣李俊鵬就如附表一、二所示詐騙被害人的犯行，犯意各別，
    行為互異，被害人不同，應予以分論併罰。　　　
二、科處的刑度：
    有關於李俊鵬犯行的量刑，以行為人責任為基礎，參酌刑法
    第57條、第58條等規定，主要可資審酌者如下：國中肄業，
    從事過中古冷氣買賣、天然氣配管技師；未婚，自稱家境勉
    持，育有1位未成年子女；於警詢及本院審理時坦白犯行，
    犯後態度尚可等一切情狀，分別量處如主文所示之刑。
三、應執行之刑：
　㈠宣告刑與應執行刑有別，其應裁量事項論理上應有不同。一
    律將宣告刑累計執行，刑責恐將偏重而過苛，不符現代刑事
    政策及刑罰的社會功能。法院於決定應執行之刑的宣告時，
    並不是在法定範圍之內可以任意裁量，而應注意從行為人所
    犯數罪中反映的人格特性，以及考量刑法目的與相關的刑事
    政策，妥為宣告。也就是說，法院於定應執行刑的宣告時，
    應對犯罪行為人本身及所犯各罪總檢視，除應考量行為人所
    有犯行的整體關係與整體刑法目的及相關刑事政策，並應權
    衡行為人犯數罪所反應出的人格特性、行為人就整體事件的
    責任輕重，在量刑權的法律拘束性原則下，依刑法第51條各
    款規定，予以整體評判。
  ㈡本院斟酌李俊鵬所有犯行的整體關係與整體刑法目的及相關
    刑事政策（如：所犯各罪都是因加入詐欺集團所為，各次加
    重詐欺取財犯行，是於109年6月5日所為，相隔期間短、提
    款款項地點相近，雖然侵害的財產法益並非同一人，但各次
    犯行的角色分工、類型、行為態樣、犯罪動機均相同，責任
    非難重複的程度顯然較高），並權衡他犯數罪所反應出的人
    格特性、行為人就整體事件的責任輕重，暨各罪的原定刑期
    、定應執行刑的外部性界限及內部性界限等情事為整體非難
    評價，應就李俊鵬所犯各罪，定應執行如主文所示之刑。
肆、沒收與否的審酌：
一、李俊鵬的犯罪所得已經前案沒收：　
　  共犯朱慧靜於本院另案審理時供稱：我們一個組別有3個人
    ，合計可以拿到提領款項的10％，我不知道我拿到多少，我
    一天差不多領取新臺幣（下同）2萬5,000元等語；李麗娟於
    本院另案審理時供稱：我們一個組有3個人，可以拿到提領
    款項的10％，但上面會抽走2%，實際上我們只拿到8%，3個人
    平分，我有時不會參與，拿到的比較少，我不知道自己拿到
    多少，109年6月5日我拿到2萬3,000元等語；戴諺麒於本院
    另案審理時供稱：我負責「收水」，一個組別有3人，總共
    可以拿到提領款項的10％，但上面會抽走2%，實際上我們只
    拿到8%，3個人平分，109年6月5日我拿到差不多也是2萬3,0
    00元；李俊鵬於本院另案審理時供稱：我負責把風，薪水較
    低，109年6月5日大約領到2萬元左右等語（本院110年度訴
    字第983號卷第279-281頁）。綜上，李俊鵬在109年6月5日
    、6日所為的犯行（含前案），2日總計獲得報酬4萬元。以
    上報酬均屬李俊鵬的犯罪所得，依法應宣告沒收，但因該所
    得已經本院於前案110年度訴字第983號判決中予以宣告沒收
    （同一日有多次提領款項的犯行），本件爰不再宣告沒收。
二、不依洗錢防制法第18條第1項規定沒收：
　  洗錢防制法第18條第1項前段規定：「犯第14條之罪，其所
    移轉、變更、掩飾、隱匿、收受、取得、持有、使用之財物
    或財產上利益，沒收之」。本條文並未規定「不論屬於犯罪
    行為人與否」均沒收之，自仍以屬於被告所得管領、處分者
    為限，始應予以沒收。經查，本件依卷內證據，尚無從認定
    李俊鵬有實際保有詐欺所得的情形，自無從依洗錢防制法第
    18條第1項規定予以宣告沒收。　　
伍、適用的法律：
　　刑事訴訟法第299條第1項前段、第273條之1第1項（依法院
    辦理刑事訴訟案件應行注意事項第159點，判決書據上論結
    部分，僅引用應適用之程序法條）。
中　　華　　民　　國　　111 　年　　11　　月　　14　　日
　　　　　　　　　刑事第十庭    法　官　林孟皇
本正本證明與原本無異。 
如不服本判決應於收受送達後20日內向本院提出上訴書狀，並應
敘述具體理由；其未敘述上訴理由者，應於上訴期間屆滿後20日
內向本院補提理由書（均須按他造當事人之人數附繕本）「切勿
逕送上級法院」。告訴人或被害人如對於本判決不服者，應具備
理由請求檢察官上訴，其上訴期間之計算係以檢察官收受判決正
本之日期為準。 因疫情而遲誤不變期間，得向法院聲請回復原
狀。
                                書記官   陳乃瑄
中　　華　　民　　國　　111 　年　　11　　月　　18　　日
附表一（即追加起訴書附表二）：
編號 被害人 詐騙時間 犯罪手法 詐騙帳戶 匯款時間 匯款金額 提領  時間 提領  地點 提領  金額 備註 1 華建睿 109年6月5日下午4時15分許 詐騙集團成員假冒「露天拍賣」網站人員、玉山銀行客服人員撥打電話予華建睿，佯稱因資料誤植，要取消付款等語，使華建睿陷於錯誤而依指示匯款至右列銀行帳戶。 王家斌申設華南商業銀行帳號000000000000號帳戶 ⑴ 109年6月5日晚間8時22分20秒許  ⑵ 109年6月5日晚間8時27分47秒許  ⑴ 2萬9,985元    ⑵ 2萬6,989元 ⑴ 109年6月5日晚間8時38分45秒許  ⑵ 109年6月5日晚間8時39分28秒許 ⑶ 109年6月5日晚間8時40分10秒許 ⑷ 109年6月5日晚間8時40分55秒許 ⑸ 109年6月5日晚間8時41分44秒許 臺北市○○區○○路0段000號永豐商業銀行松山分行自動櫃員機 ⑴ 2萬5元（含手續費5元）   ⑵） 2萬5元（含手續費5元）  ⑶ 2萬5元（含手續費5元）  ⑷ 2萬5元（含手續費5元）  ⑸ 6,005元（含手續費5元）  追加起訴書附表二編號 3 

附表二（即追加起訴書附表三）：
編號 被害人 詐騙時間 犯罪手法 詐騙帳戶 匯款時間 匯款金額 提領  時間 提領  地點 提領  金額 備註 1 華建睿 109年6月5日下午4時15分許 詐騙集團成員假冒「露天拍賣」網站人員、玉山銀行客服人員撥打電話予華建睿，佯稱因資料誤植，要取消付款等語，使華建睿陷於錯誤而依指示匯款至右列銀行帳戶。 林姿妏申設中國信託商業銀行帳號0000000000000號帳戶 109年6月5日晚間10時8分48秒許   1萬9,981元 ⑴ 109年6月5日晚間10時15分45秒許 ⑵ 109年6月5日晚間10時16分44秒許 ⑶ 109年6月5日晚間10時17分42秒許 ⑷ 109年6月5日晚間10時28分54秒許 ⑸ 109年6月5日晚間10時29分48秒許  臺北市○○區○○路0段000○0號國泰世華商業銀行八德分行自動櫃員機 ⑴ 2萬元    ⑵ 2萬元    ⑶ 1萬元    ⑷ 2萬元    ⑸ 1萬元 追加起訴書附表三編號4、5 2 吳珮琪（未提告） 109年6月5日晚間8時25分許 詐騙集團成員假冒「101原創購物台」服務人員、臺北郵局人員撥打電話予吳珮琪，佯稱吳珮琪先前之線上購物因系統設定錯誤為超級會員，須依指示操作自動櫃員機取消設定等語，使吳珮琪陷於錯誤依指示匯款至右列銀行帳戶。 林姿妏申設中國信託商業銀行帳號0000000000000號帳戶 ⑴ 109年6月5日晚間10時11分34秒許 ⑵ 109年6月5日晚間10時23分8秒許  ⑴ 2萬9,985元   ⑵ 3萬元